【裁判字號】    99,台上,1064
【裁判日期】    990225
【裁判案由】    強盜等罪
【裁判全文】
最高法院刑事判決            九十九年度台上字第一０六四號
上  訴  人  甲○○
            乙○○
上列上訴人等因強盜等罪案件，不服台灣高等法院高雄分院中華
民國九十八年十一月三十日第二審判決（九十八年度上訴字第一
四三三號，起訴案號：台灣高雄地方法院檢察署九十七年度少連
偵字第三三號），提起上訴，本院判決如下：
    主  文
原判決關於強盜部分撤銷，發回台灣高等法院高雄分院。
甲○○其他上訴駁回。
    理  由
一、撤銷（即上訴人等共同強盜）部分：
本件原判決以：上訴人甲○○、乙○○（以下除特別載明上訴人
姓名者外，均稱上訴人等）不服第一審論處渠等共同強盜罪刑部
分之判決，提起第二審上訴，上訴意旨均略以：「上訴人等行經
高縣橋頭鄉○○路與銘昌路口，因不知路徑，見有機車騎士路過
即上前問路，未料乙○○見機車騎士皮包放置於機車座墊下方之
掛勾，一時貪念，遂搶奪騎士皮包，令甲○○感到錯愕；且上訴
人等均未使用強暴脅迫之手段，行為僅在瞬間，被害人不及反應
，上訴人等手法較符合搶奪罪，原判決認上訴人等係強逼被害人
至路邊停車之手段，至被害人不能抗拒，此與事實不合，適用強
盜法條錯誤。且上訴人等羈押服刑至今已近二年，對當時年少輕
狂，不思進取，已知罪過，甲○○係家中獨子，父母離異，由祖
母一手扶養，玆祖母年事已高，身體狀況又差，無人照顧，請求
撤銷改判，給予上訴人一次自新機會；乙○○亦係家中獨子，母
親於二歲時離開，至今音訊全無，現執行另案八年十月，加上本
案刑期長達十八年四月，而家中僅剩體弱年衰之父親一人，怕已
無機會返家伺候父親，請求撤銷改判，給予上訴人一次自新機會
」云云。然查上訴人等有第一審法院認定之強盜事實，已據證人
即被害人嚴秀梅於偵、審程序中結證在卷，核與上訴人等於第一
審審理中坦承之內容相符，上訴人等且分別以證人身分證述二人
共同駕乘偷來之汽車，深夜找尋強盜取財之目標等語明確；第一
審採認上揭事證，並參酌上訴人等係利用深夜時間，駕駛偷來之
自小客車，四處找尋強盜之對象，進一步以急速強行逼迫被害人
之機車於路邊停車，或直接以汽車自後撞倒被害人機車等強暴方
式致被害女子不能抗拒，再強行自被害人機車座墊下之置物箱內
取走財物，顯係有計畫之強盜行為，而非單純趁人不備之搶奪行
為，第一審之認事用法均無違誤。上訴人等翻異於第一審之自白
，空言主張係問路、係臨時起意搶奪、並非二人共同強盜云云，
殊不足採。且第一審已審酌：「上訴人等均正值青年，不思以正
當途徑賺取財物，竟貪圖私利，而為強盜犯行，不僅侵害被害人
之財產權，更嚴重影響社會之治安，再參以上訴人等就強盜部分
係於深夜時分，鎖定落單之女性機車騎士，且係以駕駛自小客車
逼迫被害人停車或追撞方式，此種易造成被害人受傷之手段為之
，所為實值非難，並考量上訴人等犯後均坦承犯行，尚見悔意，
及犯罪之動機、生活情況、智識程度」等一切情狀，而分別量處
罪刑，核已就本案各項情狀，廣為審酌考量，並未違背內部性界
限，無權利濫用之違法及違反比例原則、平等原則、公平正義等
法則。上訴人等提出之第二審上訴理由，均非依據卷內既有訴訟
資料或提出新事證，具體指摘原判決上開採證認事，有何足以影
響判決本旨之不當或違法，而構成應予撤銷之具體事由，與刑事
訴訟法第三百六十一條第二項所稱「具體理由」顯非相當，因認
上訴人等之第二審上訴違背法律上之程式，而依刑事訴訟法第三
百六十七條前段規定，駁回上訴，固非無見。
惟按，不服第一審判決而上訴於第二審法院者，應提出上訴書狀
，上訴書狀應敘述具體理由，刑事訴訟法第三百六十一條第一、
二項規定甚明。所謂「應敘述具體理由」，指就不服判決之理由
為具體之敘述而非空泛之指摘而言。若上訴理由已就其所主張第
一審判決有違法或不當之情形，已舉出該案相關之具體事由，足
為其理由之所憑，即不能認係徒托空言或漫事指摘；縱其所舉理
由經調查結果並無可採，要屬上訴有無理由之範疇，尚難遽謂未
敘述具體理由。查上訴人等之第二審上訴理由明確指稱：「原判
決（第一審判決）認定上訴人，以強逼被害人至路邊停車之手段
，至被害人不能抗拒等語，與事實不符」；又稱：總觀本件犯罪
事實，上訴人等均未使用強暴脅迫手段，案發在瞬間，被害人不
及反應，手法較適用（接近）搶奪罪，第一審引用法條錯誤各等
語（見原審卷第四、五、七、八頁「刑事上訴狀」）。上訴人等
已具體主張渠等未施用強暴、脅迫手段，並指摘第一審法院認定
為強盜，與事實不符，適用法條不當，即難謂非具體理由。乃原
審未經審理，逕認上訴人等之上訴不合法定程式予以駁回，自嫌
速斷，難昭折服。上訴意旨指摘原判決不當，非無理由，應認原
判決關於強盜部分有撤銷發回更審之原因。
二、上訴駁回（即甲○○竊盜）部分：
按刑事訴訟法第三百七十六條所列各罪之案件，經第二審判決者
，不得上訴於第三審法院，為該法條所明定。本件關於上訴人甲
○○犯刑法竊盜罪部分，原審係維持第一審依刑法第三百二十一
條第一項第三款論處罪刑（共三罪）之判決，駁回上訴人在第二
審之該部分上訴，核屬刑事訴訟法第三百七十六條第二款之案件
。依首開說明，既經第二審判決，自不得上訴於第三審法院，上
訴人猶提起上訴，顯為法所不許，應予駁回。
據上論結，應依刑事訴訟法第三百九十七條、第四百零一條、第
三百九十五條前段，判決如主文。
中    華    民    國  九十九  年    二    月  二十五  日
                      最高法院刑事第五庭
                          審判長法官  林  秀  夫
                                法官  宋      祺
                                法官  陳  祐  治
                                法官  林  瑞  斌
                                法官  孫  增  同
本件正本證明與原本無異
                                      書  記  官
中    華    民    國  九十九  年    三    月    一    日
                                                      Ｑ

司法院資訊處製作；財團法人民間司法改革基金會備份。
